臺灣宜蘭地方法院刑事判決　　　　　　　 94年度訴字第269號
公　訴　人　臺灣宜蘭地方法院檢察署檢察官
被　　　告　丙○○
　　　　　　　　　　（現在臺灣宜蘭監獄執行中）
指定辯護人　本院公設辯護人黃之中
上列被告因毒品危害防制條例案件，經檢察官提起公訴（94年度
偵字第1292號），本院判決如下：
    主  文
丙○○連續販賣第二級毒品，處有期徒刑參年拾月。販賣第二級
毒品所得之財物新臺幣貳仟元，沒收之，如全部或一部不能沒收
時，以其財產抵償之。
    事  實
一、丙○○明知安非他命係毒品危害防制條例第2條第2項第2款
    所規定之第二級毒品，不得非法販賣，竟意圖營利，基於販
    賣第二級毒品安非他命之概括犯意，使用電話做為聯絡工具
    ，於民國93年夏天某日起至93年12月1日間，在桃園縣某處
    路邊及其位於桃園縣蘆竹鄉○○路193號3樓住處（即夢享家
    社區）等地，將其所持有之安非他命，以每包0.7公克新臺
    幣（下同）1千元之價格，連續販賣予甲○○3次，每次1包1
    千元，藉此以牟取利益，惟因93年12月1日15時許，丙○○
    在其住處內與甲○○進行第3次交易時，甫自口袋中取出1包
    1千元之安非他命（毛重0.7公克）交予甲○○，即發現住處
    附近有警察，丙○○未及取款，便與甲○○分頭逃逸，因而
    丙○○實際上僅取得販賣第二級毒品安非他命所得財物2千
    元。嗣因甲○○欲自上開社區之1樓離開現場時，當日持搜
    索票欲至丙○○住處執行搜索之員警發現甲○○乃先前與丙○○一起上樓之人，遂攔檢甲○○而當場自其身上扣得安非
    他命1包（毛重0.7公克），甲○○始供出毒品來源為丙○○
    ，員警隨即進入丙○○前揭住處搜索，並扣得丙○○所有之
    吸毒用具海洛因殘渣袋1個、安非他命吸食器1個後，方查知
    上情。
二、案經桃園縣政府警察局移請臺灣桃園地方法院檢察署呈請臺
    灣高等法院檢察署檢察長令轉臺灣宜蘭地方法院檢察署檢察
    官偵查起訴。
    理  由
一、按被告以外之人於審判外之言詞或書面陳述，除法律有規定
    者外，不得作為證據，刑事訴訟法第159條第1項定有明文。
    ，查證人甲○○於警詢中之陳述，屬於被告以外之人於審判
    外之陳述，被告並已否認其證據能力，則依上開法條規定，
    證人甲○○於警詢中之陳述，並無證據能力。
二、訊據被告丙○○固不否認「93年12月1日當天，我與甲○○
    一起搭電梯到桃園縣蘆竹鄉○○路193號3樓住處所在之樓層
    」之事實（見本院卷第59、114、117頁），惟矢口否認有何
    販賣第二級毒品安非他命之犯行，並辯稱「我從未販賣安非
    他命予甲○○，因為我欠甲○○5萬元未還，且甲○○以為
    是我叫警察捉他，所以甲○○才挾怨報復，誣指我賣安非他
    命。」云云，經查：
（一）證人甲○○於94年3月30日接受臺灣桃園地方法院檢察署
      檢察官偵訊時結證「我從去年農曆年開始向丙○○拿毒品
      ，平均2、3個月拿1次，金錢大約1千元。我向丙○○拿過
      2、3次毒品，最後一次是在去年12月1日到丙○○位於蘆
      竹的住處，因為他是主委，一方面向他拿社區的紙箱，一
      方面向他買毒，當天剛向丙○○買毒品，錢還沒有給，他
      就說警察來了，我們就各人走各人的。我是以電話與丙○○談論交易內容，他要我到他家去拿。」等語（見桃園地
      檢署94年度偵字第222號卷第46、47頁）、於94年5月30日
      接受臺灣宜蘭地方法院檢察官偵訊時結證「我在去年向丙○○買毒品，應該是買2、3次。有時候在桃園縣的路邊交
      易，最後1次就是我被警察抓的那一天，我向他買1包安非
      他命1千元，我錢還沒有給他，警察就來了。我之前也都
      向他買1千元，毒品都是他交給我的，我當場交錢給他。
      向丙○○買毒品之前，都有以電話先聯絡。查獲當天的毒
      品是向丙○○買的。」等語（見宜蘭地檢署94年度偵字第
      1292號卷第31至33頁）、於本院接受詰問時結證「我認識
      丙○○，在93年間曾經向丙○○拿過安非他命，我打電話
      給丙○○，說要買安非他命，每次都拿1千元。是在丙○○住處或桃園縣路邊向他拿毒品，拿過2、3次，最後一次
      我沒有拿錢給他，因為警察來抓，前面幾次有拿錢給他。
      前面幾次被告都是向我收1千元，拿到毒品重量含袋子是0
      .7 公克。被警察查獲當天，丙○○是在他3樓的住處內，
      自口袋中拿出安非他命給我，我進去後，丙○○說有警察
      來了，我就馬上離開。拿1千元安非他命總共有2、3次，
      都有拿到安非他命，錢也交給丙○○。93年12月1日我要
      到丙○○家裡去載箱子，丙○○是主委，我要去向他拿箱
      子，順便去拿1千元的安非他命。當天我拿到安非他命，
      但來不及把錢交給丙○○，警察在我身上查到的安非他命
      0.7公克，就是丙○○交給我的。我是93年夏天的時候才
      開始向丙○○買毒品。」等語（見本院卷第107至113頁）
      ，經核證人甲○○歷次之供述內容，可知其就毒品出售人
      —被告、聯絡交易方式—電話聯絡、交易時間—93年間（
      註：證人最後確認之時間為93年夏天某日起至93年12月1
      日間）、交易地點—桃園縣路邊及被告住處、交易次數—
      3次（註：以對被告有利之次數計算）、交易金額—每次1
      千元、付款方式—現金交付、實際支付金額—2千元、最
      後一次交易及查獲情形—收到被告交付之安非他命後，被
      告發現警察來了，來不及付款給被告，便與被告各自逃離
      ，後來被警方逮獲並自身上扣得剛才購買之安非他命毒品
      1包（毛重0.7公克）等情節，歷次所結證之內容，均大致
      相符，並無矛盾之處。
（二）至於被告雖否認證人甲○○證詞之真實性，辯稱「因為我
      欠甲○○5萬元未還，且甲○○以為是我叫警察捉他，所
      以甲○○才挾怨報復，誣指我賣安非他命。」云云，惟就
      所謂欠款5萬元未還一事，證人甲○○已迭於檢察官偵訊
      及本院審理時結證稱「該筆五萬元債務被告已經分次清償
      完畢」等語明確（見宜蘭地檢署94年度偵字第1292號卷第
      32頁、本院卷第110頁），且苟甲○○真係因被告積欠5萬
      元未還，遂甘冒偽證罪之處罰而挾怨報復誣指被告販毒，
      足見甲○○對於此筆5萬元之債款十分重視，其所念茲在
      茲者乃向被告討回此筆欠款，則甲○○自無在法庭文件上
      留下被告已經全部清償上開欠款之「自認」內容，而陷自
      己日後追索無著之理，是被告所辯之此部分偽證動機，顯
      然有違常理，自非可採。其次，被告已於本院審理時供承
      「當天剛好警察來，我跟甲○○說，我通緝在案，我們各
      走各的，後來甲○○就被警察捉走。」等語明確（見本院
      卷第24頁），既然被告已將自己通緝犯之身分告知甲○○
      ，且通緝犯對警察避之唯恐不及，不會主動接觸警方乙情
      ，又為一般人之認知，則證人甲○○怎會有「認為被告向
      警察告密，遂挾怨報復被告」之偽證動機，是被告此部分
      所辯，亦不符常理，仍無足取。再者，證人甲○○已迭次
      陳稱其與被告間並無仇怨、糾紛（見宜蘭地檢署94年度偵
      字第1292號卷第32頁，本院卷第112、113頁），且依卷附
      之甲○○前案記錄表所示，顯見甲○○於此次（即93年12
      月1日）遭警方查獲之前，並無其他因施用毒品而遭觀察
      勒戒、強制戒治或科處刑罰之紀錄，而第一次遭查獲施用
      毒品犯行時，僅會被檢察官聲請法院裁定送觀察勒戒（或
      進一步強制戒治），並不會遭到起訴判處罪刑乙節，亦為
      施用毒品人口圈內眾所周知之事實，則證人甲○○於此次
      被警方查獲時，當已深知即便自己供出毒品來源，亦無邀
      得減輕刑罰之利益，衡情其應無一再於檢察官偵訊及本院
      審理時，無端設詞誣陷被告之理。
（三）又按交互詰問制度設計之目的雖在於辨明供述證據之真偽
      ，以發現實體真實，然因供述證據係由證人陳述其所親身
      經歷事實之內容，且因證人均係於體驗事實後之一段期間
      ，方於檢察官偵訊時為陳述，更於檢察官偵訊後之一段期
      間，始來到法院接受檢、辯、被告之詰問，受限於人之記
      憶能力及言語表達能力有限，本難期證人於檢察官偵訊時
      ，能一字不漏完全供述呈現其所經歷之事實內容，更無從
      期待其於法院審理時，能一字不漏完全轉述先前於檢察官
      偵查中所證述之內容，因此詰問規則方容許遇有「關於證
      人記憶不清之事項，為喚起其記憶所必要者」、「證人為
      與先前不符之陳述時，其先前之陳述」之情形時，即便為
      主詰問亦可實施誘導訊問（刑事訴訟法第166條之1第3項
      第3、6款參照），以喚起證人之記憶，並為精確之言語表
      達。從而，經交互詰問後，於綜核證人歷次陳述之內容時
      （包括檢察官偵訊時之陳述、法院審理時之陳述，甚至於
      容許警詢陳述做為證據時之警詢內容），自應著重於證人
      對於待證事實主要內容之先後陳述有無重大歧異，藉此以
      判斷其證詞之證明力高低，不得僅因證人於檢察官偵訊時
      所供述之部分內容不確定、或證人於交互詰問過程中，就
      同一問題之回答有先後更正不一致之處、或證人於檢察官
      偵訊中所證述之內容，與其於交互詰問時所證述之內容未
      完全一致，即全盤否認證人證詞之真實性。以本件情形而
      言，既然證人甲○○就其與被告間毒品交易行為之重要內
      容，如交易之時間、次數、金額、地點、聯絡方式、付款
      方式、實際支付金額、最後一次交易及查獲情形等待證事
      實，於歷次偵、審中所結證之內容均大致相符，並無矛盾
      之處【註：證人甲○○之詳細供述內容參見前揭（一）】
      ，自不得僅因其於檢察官偵訊時所供述毒品交易之時、地
      、次數等內容未完全確定；於交互詰問過程中，因口誤、
      語音相似或記憶力受限而就同一問題之回答有先後更正不
      一致之處；於檢察官偵訊中所證述之內容，未與交互詰問
      時之證述內容完全一致等情形，即全盤否認其前開始終供
      述一致部分證詞之證明力。因此，辯護人為被告辯護稱「
      證人甲○○歷次供述向被告購買安非他命之次數、時間、
      地點均不一致，足證其所言不實在。」云云，並不足取。
（四）另依證人即承辦員警乙○○於本院審理時所結證「我們向
      法院聲請搜索票，搜索桃園縣蘆竹鄉○○路193號3樓丙○○住處，正要詢問警衛搜索地點的位置，警衛說丙○○的
      車位有攝影機監視，警衛說他正好回來，我們有一個同事
      在警衛室看監視器畫面，看到有二個人下車。」等語（見
      本院卷第57頁），可知上開情節並非證人乙○○所親眼目
      睹，尚難依其聽聞而來之證言否定當事者甲○○就同一事
      件所證述之親身經歷內容。其次，就被告所辯證人甲○○
      去過被告家中2次，已熟知被告住處，查獲當日不必勞煩
      被告帶路乙節，就目前公寓大廈林立之社會現況而言，顯
      屬速斷之詞。而證人甲○○已陳明93年12月1日一方面要
      向被告購買毒品、一方面要向擔任社區主委之被告拿紙箱
      ，則被告偕同甲○○至其3樓住處後，方自口袋中取出安
      非他命交予甲○○之舉動，亦無何違背常理之處。另證人
      乙○○所述「甲○○向警方供述當天至被告住處拿安非他
      命」，與甲○○所稱「於被告3樓住處內，被告自口袋中
      拿出安非他命」，顯無矛盾之處。再者，毒品交易雙方交
      付毒品、價金之方式固然可能有某些慣行，然於遇有特殊
      狀況時，依當時情形更改交易方式，亦屬事理之常，且93
      年12月1日，被告於發現警察後，處理其與甲○○該次交
      易之各種方式均有其風險，並沒有絕對有利之處理方式，
      若被告取消交易，仍有被查獲所攜毒品及販毒犯行之風險
      。反之，將身上之毒品交付甲○○，若甲○○順利離開現
      場或被捕之後未供出被告，被告亦能順利脫身。另證人甲○○於交互詰問時雖曾一度陳述「拿到的安非他命重量是
      含袋子0.1公克」（見本院卷第108頁），然經再次詰問後
      ，其已明確表明「向被告拿的1千元安非他命重量是含袋
      子0.7公克」（見本院卷第109頁），顯然上開不一致，係
      因口誤或語音相似所致，證人之真意係確認更正後之內容
      。末查，毒品、電子秤及帳冊等物品，固然為販毒者所必
      須或可能使用之物品，然販毒者並不須時時攜帶上開物品
      ，更不一定會將之置於住處內，且施用毒品者於購買毒品
      時，為防出售者偷斤減兩，自行準備磅秤秤量所購得之毒
      品份量，並於購得毒品後，身上攜有毒品等情節，均屬事
      理之常，因此檢察官依據其偵查所得之全部事證起訴被告
      販毒，亦無任何不合理之處。從而，辯護人為被告辯護稱
      「甲○○於審理時所證述之查獲經過，與員警乙○○所證
      述之情節不同；甲○○既已去過被告家中2次，顯然已熟
      知被告住處，查獲當日何必勞煩被告帶路；被告若已將安
      非他命放在衣服口袋中，則其逕可在與甲○○見面之初即
      交付安非他命給甲○○，何須偕同甲○○到3樓住處，拉
      長交易時間，徒增被警查獲之風險；依乙○○之證詞，可
      知甲○○曾向警方供述當天係至被告住處拿安非他命，顯
      與甲○○於法院審理時所稱安非他命是由被告口袋中拿出
      來不符；依甲○○所稱先前與被告交易都必須付錢後，才
      可拿到毒品，查獲當天為何例外，被告為何不取消交易而
      冒險交付安非他命予甲○○；依甲○○所稱前面幾次拿到
      的1千元安非他命連袋子重0.1公克，為何查獲當日甲○○
      所攜帶之毒品重量為0.7公克；於被告住處並未搜出安非
      他命、電子秤、帳冊等販毒工具，反而是在甲○○身上扣
      得電子磅秤及安非他命，為何檢方不起訴甲○○販毒，反
      而起訴被告。上開種種情節，均不甚合理，足證證人甲○○所言不實在。」云云，均非可採。
（五）而由證人即夢享家社區住戶李文中於警詢中所為「桃園縣
      蘆竹鄉○○路193號3樓是夢享家社區主任委員丙○○之居
      住處」之證詞（見警卷第20頁），可證明「被告確實為其
      所住社區之管委會主委」。其次，依被告所自承「我用扣
      案之海洛因殘渣袋、安非他命吸食器來吸食安非他命、海
      洛因」之事實（見本院卷第116頁）；證人乙○○所為「
      我們進入丙○○住處，沒有看到丙○○，只有找到吸食器
      及塑膠袋。」之證詞（見本院卷第57頁）；卷附臺灣高等
      法院被告前案紀錄表所示之被告因施用毒品而執行觀察勒
      戒、強制戒治，並經法院判處徒刑等前案記錄；卷附之臺
      灣桃園地方法院93年度聲搜字第1021號搜索票、桃園縣警
      察局搜索扣押筆錄、扣押物品目錄表、搜索現場相片；扣
      案之海洛因殘渣袋1個、安非他命吸食器1個等物，亦可證
      明「被告確實有取得第二級毒品安非他命之管道，且確實
      曾經持有安非他命毒品」。再者，依被告所自承「93年12
      月1日當天，我與甲○○一起搭電梯到我住處所在之3樓」
      之事實（見本院卷第59、114、117頁），及證人乙○○所
      為「有線報說丙○○有販賣毒品及持有槍枝，所以我們向
      法院聲請搜索票，搜索桃園縣蘆竹鄉○○路193號3樓丙○○住處，要去搜索丙○○的時候，不知道甲○○這個人，
      也不認識甲○○。我們到社區大門口，正要詢問警衛搜索
      地點的位置，警衛說丙○○的車位有攝影機在監視，丙○○正好回來，我們想直接到地下室攔截，由一個同事在警
      衛室看監視器畫面，同事看到有二個人下車，我們到地下
      室之後，丙○○跟另外一個人已經上樓，我們回到警衛室
      向警衛借磁卡上樓，到了丙○○的住處，敲門沒有人回應
      ，我們另外一組人就到樓下查看，後來在警衛室看監視畫
      面的同事說，在一樓走廊的那個人，是與丙○○一起到樓
      上的人，下樓查看的那一組人就把他攔下來，那個人就是
      甲○○，並在他的身上找到1包安非他命。」證詞（見本
      院卷第57、58頁），亦可證明「甲○○確實是在與被告接
      觸後，即立即為警方逮獲，且自其身上取出安非他命毒品
      1包扣案」。從而，由上開客觀之事實，已足佐證證人甲○○所為之前揭（一）證詞，確為真實。
（六）綜上所述，證人甲○○既已明白指證被告販賣安非他命予
      伊，其又無誣指被告之動機，且其先後所為之指證內容一
      致，並有前揭（五）所述之補強證據足以佐證其證詞之真
      實性。依此，自堪認定被告確實有於93年夏天至93年12月
      1日間，3次販賣價值1千元之安非他命予甲○○之事實。
（七）末查，販賣安非他命係違法行為，非可公然為之，且有其
      獨特之販售通路及管道，復無公定價格，容易增減分裝之
      份量，而每次買賣之價量，可能隨時依雙方關係深淺、資
      力、需求量及對行情之認知、來源是否充裕、查緝鬆嚴、
      購買者被查獲時供述購買對象之可能風險評估等，而異其
      標準，非可一概而論，本件被告既不承認其有前開販賣第
      二級毒品安非他命之事實，本院自無從查得其販入上開安
      非他命之真正價格及其是否因非法販賣該安非他命予上揭
      證人甲○○而獲得具體利潤之金額，然按近來政府為杜絕
      毒品之氾濫，對於查緝施用及販賣毒品之工作，無不嚴加
      執行，販賣毒品罪又係重罪，設若無利可圖，衡情一般持
      有毒品之人當無輕易將所持有之安非他命轉讓他人而甘冒
      於再次向他人購買時，而有被查獲移送法辦之危險之理。
      且不論是瓶裝或袋裝之安非他命，均可任意分裝或增減其
      份量，而每次買賣之價量，亦隨時隨雙方關係之深淺、當
      時之資力、需要程度及對行情之認知等因素，機動的調整
      ，因之販賣之利得，除經坦承犯行，或帳冊價量均臻明確
      外，委難察得實情，職是之故，縱未確切查得販賣賺取之
      實際差價，但除別有事證，足認係按同一價格轉讓，確未
      牟利外，尚難執此認非法販賣之事證有所不足，致知過坦
      承者難辭重典，飾詞否認者反得逞僥倖，而失情理之平，
      惟販賣之人從價差或量差中牟利之方式雖異，然其販賣目
      的在意圖營利則同一，堪認被告購入安非他命之價格必較
      其售出之價格低廉，或以同一價格而減少安非他命之份量
      ，而有從中賺取差額利潤圖利之意圖及事實，此應屬合於
      論理法則，且不違背社會通常經驗之理性判斷，是被告販
      賣安非他命，有營利之意圖，亦可認定。
（八）從而，本件事證已臻明確，被告空言否認犯行，顯屬事後
      卸責之詞，無可採信，其意圖營利而連續販賣第二級毒品
      之犯行洵堪認定，應予依法論科。
三、按毒品危害防制條例第4條所規定之販賣行為，祇要以營利
    意思之為目的，而有販入或賣出二者其一之行為，即足構成
    ，行為人將毒品出售後，雖未及收回價金，仍應論以販賣毒
    品罪既遂罪責。查安非他命係毒品危害防制條例第2條第2項
    第2款所規定之第二級毒品，是被告丙○○基於營利之意圖
    將安非他命售予他人之所為，係犯毒品危害防制條例第4條
    第2項之販賣第二級毒品既遂罪。被告販賣第二級毒品安非
    他命前、後，持有安非他命之低度行為，應為販賣安非他命
    之高度行為所吸收，不另論罪。又被告先後3次販賣第二級
    毒品之犯行，時間緊接，方法相同，觸犯構成要件相同之罪
    ，顯係基於概括犯意而為之，應依連續犯之規定論以一罪，
    並就法定刑為有期徒刑之部分，依法加重其刑，至於法定刑
    為無期徒刑之部分，依刑法第65條第1項之規定，不得加重
    其刑。另參酌被告交易對象限於甲○○1人，販賣次數僅有3
    次，次數不多，各次交易額僅1千元，犯罪實際所得僅2千元
    ，且未有囤積預備販賣之安非他命毒品扣案，其所為對於他
    人及國家社會侵害之程度尚非重大等一切情狀，認被告之犯
    罪情節與毒品危害防制條例第4條第2項無期徒刑或七年以上
    有期徒刑之法定本刑相較，縱對之科以最低度法定刑猶嫌過
    重，在客觀上以一般國民生活經驗法則為之檢驗，實屬情輕
    法重，當足引起一般人之同情，是本院認為被告所為，顯有
    堪資憫恕之處，爰依刑法第59條規定酌量減輕其刑，並就前
    揭加重部分，先加後減之。爰審酌被告之素行、智識程度；
    為一己私利而3次販售具成癮性、濫用性、侵害性之第二級
    毒品以營利，傷害他人身心健康，助長社會不良風氣；販賣
    第二級毒品之對象僅1人，實際販賣所得財物僅2千元；犯後
    猶飾詞否認之態度等一切情狀，量處如主文所示之刑，以示
    警懲。被告販賣第二級毒品所得財物2千元，雖未扣案，仍
    應依毒品危害防制條例第19條第1項之規定沒收之，如全部
    或一部不能沒收時，以其財產抵償之。至於扣案之海洛因殘
    渣袋1個、安非他命吸食器1個，雖為被告所有，然查無證據
    證明係供被告販賣第二級毒品所用之物，爰不另為沒收之宣
    告，附此敘明。
據上論斷，應依刑事訴訟法第299條第1項前段，毒品危害防制條
例第4條第2項、第19條第1項，刑法第11條前段、第56條、第59
條，判決如主文。
本案經檢察官陳嘉瑜到庭執行職務。
中　　華　　民　　國　　94　　年　　12　　月　　7　　日
                  臺灣宜蘭地方法院刑事第四庭
                      審判長法  官  林 惠 玲
                            法  官  郭 淑 珍
                            法  官  劉 家 祥
以上正本證明與原本無異。
如不服本判決，應於判決送達後10日內，向本院提出上訴狀（應
附繕本）。
                            書記官  邱 淑 秋
中　　華　　民　　國　　94　　年　　12　　月　　9 　　日
附錄法條：
毒品危害防制條例第4條第2項
製造、運輸、販賣第二級毒品者，處無期徒刑或 7 年以上有期徒
刑，得併科新臺幣 7 百萬元以下罰金。
